臺灣高雄地方法院刑事判決　　　　　　　　　　　　　九十一年度訴字第九二三號
　　公　訴　人　臺灣高雄地方法院檢察署檢察官
　　被　　　告　丙○○
　　指定辯護人　本院公設辯護人　乙○○
右列被告因強盜案件，經檢察官提起公訴（九十一年度偵字第五九四六號），本院判
決如左：
    主  文
丙○○意圖為自己不法之所有，攜帶兇器，以強暴、脅迫至使不能抗拒，而取他人之
物，累犯，處有期徒刑參年捌月；又意圖為自己不法之所有，以恐嚇使人將本人之物
交付，未遂，累犯，處有期徒刑柒月，扣案之黑色全罩式安全帽壹頂、白色麻質手套
壹付、及鋸齒狀刀械壹支，均沒收之。應執行有期徒刑肆年，扣案之黑色全罩式安全
帽壹頂、白色麻質手套壹付、及鋸齒狀刀械壹支，均沒收之
    事  實
一、丙○○曾於民國八十一年間，因違反肅清煙毒條例案件，經本院判處有期徒刑三
    年三月確定，自八十一年五月二十九日入監執行，並於八十三年三月十七日假釋
    出獄。嗣於假釋期間復因犯罪經撤銷假釋之宣告，並於八十八年一月三日至八十
    九年五月二十九日執行殘刑完畢，仍不知警惕，竟意圖為自己不法之所有，於九
    十一年三月十六日下午六時五十分許，頭戴黑色全罩式安全帽、手戴白色手套並
    持客觀上足供為兇器之水果刀一把（未據扣案），進入高雄縣茄萣鄉○○路○段
    四○三號統一超商內，以水果刀威嚇女店員丁○○，並以此強暴脅迫之手段至使
    丁○○不能抗拒，任其搜刮櫃台收銀機內之現款新台幣（下同）一千百四餘元後
    逃逸。復意圖為自己不法之所有，於同年月二十一日下午六時五十分許，頭戴黑
    色全罩式安全帽、手戴白色手套另改持鋸齒狀之調理刀一支，至高雄縣茄萣鄉○○路○段四六六號甲○○所經營之「茄民藥局」，佯裝購買嬰兒奶嘴，並利用持
    佯裝購買之商品至櫃台前結帳時，持前開刀械恐嚇甲○○交付財物，至使甲○○
    心生畏懼，乃佯稱至房間取款，並趁丙○○不注意之際，閃過丙○○後從大門逃
    出求救。經鄰居及據報趕到之員警當場逮捕而未遂，並扣得丙○○所有作案之工
    具黑色全罩式安全帽一頂、白色麻質手套一付、及鋸齒狀刀械一支。丙○○經警
    逮捕後，於警局製作筆錄時，主動供出前開強盜超商財物之事，並接受裁判而自
    首。
二、案經高雄縣警察局湖內分局報告台灣高雄地方法院檢察署檢察官偵查起訴。
    理  由
一、訊據被告丙○○對於右揭持刀強盜超商財物之犯罪事實坦承不諱，被告供稱：「
    當天下午六點多我騎機車戴著黑色全罩式的安全帽，手上戴白色手套，身上衣服
    裡面插著一支水果刀，到高雄縣茄定鄉○○路○段四○三號統一超商，進去之後
    在收銀台前面，我就把衣服拉開讓店員看到衣服裡面的水果刀，並叫他們不要動
    ，把收銀機打開，並把手果刀抽出來，讓對方看到，再放回去。女店員就把收銀
    機打開，叫我自己拿，接著退到旁邊去，我繞過收銀台，到收銀機裡面拿錢，大
    概拿了一千多元，拿到之後就跑走了，當時店員並沒有報案。」等語（見本院九
    十一年四月二日筆錄）。核與被害人丁○○於警訊所指稱：「於九十一年三月十
    六日十八時五十分，在高雄縣茄萣鄉○○路○段四○三號統一超商內遭一頭戴黑
    色全罩式安全帽、戴白色麻質手套、持乙把水果刀，進入我所上班統一超商櫃台
    前，刀子指向我，並說錢拿出來。威脅喝令我將所有錢財交付給他，我於是走出
    櫃台，搶嫌就進入櫃台，把櫃台上收銀台內金錢搶走。」「被搶壹仟肆佰元。」
    （見九十一年三月二十一日筆錄）等情節相符。且查：被告人丁○○當時為年僅
    二十歲之女子，超商內又無其他人員，被告持刀脅迫，使得被害人不得不順從將
    收銀機打開，讓被告搜刮錢財，顯見被告施用不法之腕力，已達使被害人丁○○
    不能抗拒之程度。被告此部分之犯行，已堪認定。
二、另被告對於持刀恐嚇「茄民藥局」甲○○之犯行亦坦承不諱，被告供稱：「當天
    下午六到七點之間，我騎機車戴安全帽，沒有戴口罩，手上戴著手套，另帶了一
    把鋸齒狀的調理刀，放在衣服裡面。進去之後被害人在櫃台，我把刀子拿出來喝
    令她不要動，並要她把收銀台打開，但她一直沒有打開收銀台，之後她就奪門跑
    到馬路上呼叫，我看她跑出去也跟著跑出去，結果在外面被民眾攔下來，過一會
    兒警察也趕到現場。我到藥局是準備要搶奪財物，但沒有成功。」等語（見本院
    九十一年四月二日筆錄）。核與被害人甲○○證述：「當天下午六點五十分左右
    ，我在店內的櫃台裡面，被告戴安全帽及口罩和手套進來，去拿了一件商品要到
    櫃台結帳，我準備要打統一編號時，他就走到櫃台裡面來，手上拿了一把刀子指
    著我，對我說：把錢拿出來給我。我就假裝拖延，騙他說要到後面去拿，我閃過
    他以後就從大門跑出去求救。」等情亦大致相符。（見本院九十一年四月十八日
    筆錄）此外，復有丙○○所有作案之工具黑色全罩式安全帽一頂、白色麻質手套
    一付、及鋸齒狀刀械一支扣案足資佐證，事證明確，被告犯行可堪認定。
三、按「恐嚇行為不以將來之惡害通知為限，即以強暴脅迫為手段，而被害人未達於
    不能抗拒程度者，亦屬之」又「刑法上強盜罪與恐嚇取財罪之區別，係以被告對
    被害人施用威嚇之程度為準，如其程度足以壓抑被害人之意思自由，至使不能抗
    拒而為財物之交付者，為強盜罪，反之，如其程度尚不足以壓抑被害人意思自由
    ，被害人並非不能抗拒，或未達於不能抗拒之程度，其交付財物與否，儘有自由
    斟酌之餘地者，僅應成立恐嚇取財罪，其既遂、未遂之標準，又以被害人是否因
    恐嚇而心生畏懼及已否交付財物為準。」最高法院八十年八月六日第四次刑事庭
    會議決議參照。公訴人固認被告於「茄民藥局」之犯行，係觸犯刑法強盜未遂罪
    。惟查：被告固持刀械對被害人甲○○施以強暴脅迫，惟當時被害人並未順從被
    告之意，將收銀台之金錢交付，且尚能從容地以佯稱到房間拿錢為由，趁機逃離
    現場，此業據甲○○指述甚詳（見前述）。從而被告對甲○○所施用之不法腕力
    ，顯然並未達於使甲○○不能抗拒之程度。揆諸上開說明，自與刑法強盜罪之構
    成要件有間，應僅能論以恐嚇取財未遂罪。
四、查被告所持以強盜超商財物之水果刀一把雖未扣案，惟水果刀在客觀上確屬足供
    為致人死傷之兇器，顯可認定。是核被告持刀強取超商內收銀機之財物及對被害
    人甲○○著手實施恐嚇之行為，惟未生取財之結果，係分別犯刑法第三百三十條
    第一項、第三百二十八條第一項之加重強盜罪及同法第三百四十六條第三項、第
    一項之恐嚇取財未遂罪。公訴人認被告第一次之犯行僅構成刑法第三百二十八條
    第一項之普通強盜罪，及第二次之犯行，亦構成強盜未遂罪，均有誤會，惟其起
    訴之基本事實既相同，爰依法變更起訴法條。被告所犯上開二罪間，犯意各別，
    罪名不同，應分論併罰之。被告曾於八十一年間，因違反肅清煙毒條例案件，經
    本院判處有期徒刑三年三月確定，自八十一年五月二十九日入監執行，並於八十
    三年三月十七日假釋出獄，嗣於假釋期間復因犯罪經撤銷假釋之宣告，並於八十
    八年一月三日至八十九年五月二十九日執行殘刑完畢，此有台灣高等法院被告全
    國前案紀錄表及台灣高雄地方法院檢察署刑案資料查註紀錄表各一份在卷可佐，
    其前受有期徒刑之執行完畢後五年內再犯本件最重本刑為有期徒刑以上之罪，為
    累犯，應依刑法第四十七條之規定，加重其刑。另被告恐嚇取財之犯行部分，雖
    已著手恐嚇行為之實施，惟未生取財之結果，其犯罪尚屬未遂，爰依刑法第二十
    六條前段之規定，按既遂犯之刑度減輕其刑。被告加重強盜之犯行部分，被害人
    丁○○於警訊中已陳稱：因為負責人說損失不多，所以沒有報案（見九十一年三
    月二十一日警訊筆錄）。從而被告對於末發覺之犯罪，向警察機關自首，應依刑
    法第六十二條之規定減輕其刑，並依法先加重後減輕之。爰審酌被告有事實欄所
    載之前科，竟故態復萌，以強暴脅迫之方法強取財物，及其犯罪所得之財物不多
    ，且未造成人員傷亡，另犯罪後坦承犯行，態度尚可等一切情狀，分別量處如主
    文所示之刑，並定其應執行之刑。扣案之黑色全罩式安全帽一頂、白色麻質手套
    一付、及鋸齒狀刀械一支，為被告供本件犯罪所用之物，且為被告所有，業據被
    告陳明在卷，應依刑法第三十八條第一項第二款之規定，宣告沒收之。另扣案之
    黑色口罩一個，被告否認為其所有，雖被害人甲○○陳稱：被告當時有戴著口罩
    。惟查，被告當時已戴著全罩式之安全帽，被害人能否詳細看出被告是否戴有口
    罩，要非無疑。是被告辯稱口罩非其所有，應較可採。是扣案之口罩一個既不能
    證明係被告所有，亦非違禁物，爰不另為沒收之諭知。
據上論斷，應依刑事訴訟法第二百九十九條第一項前段、第三百條，刑法第三百三十
條第一項、第三百二十八條第一項、第三百四十六條第三項、第一項、第四十七條、
第二十六條前段、第五十一條第五款、第三十八條第一項第二款、罰金罰鍰提高標準
條例第一條前段，判決如主文。
中      華      民      國      九十一      年      六    月    二十八  日
                                  臺灣高雄地方法院刑事第二庭
                                      審判長法  官  宋明中
                                            法  官  卓立婷
                                            法  官  高英賓
右正本證明與原本無異。
如不服本判決，應於判決送達後十日內，向本院提出上訴狀。
                                            書記官  林雯琪
中      華      民      國      九十一      年      六    月    二十八  日
附錄論罪科刑法條：
中華民國刑法第三百二十八條
 (普通強盜罪)
意圖為自己或第三人不法之所有，以強暴、脅迫、藥劑、催眠術或他法，至使不能抗
拒，而取他人之物或使其交付者，為強盜罪，處五年以上有期徒刑。
以前項方法得財產上不法之利益或使第三人得之者，亦同。
犯強盜罪因而致人於死者，處死刑、無期徒刑或十年以上有期徒刑；致重傷者，處無
期徒刑或七年以上有期徒刑。
第一項及第二項之未遂犯罰之。
預備犯強盜罪者，處一年以下有期徒刑、拘役或三百元以下罰金。
中華民國刑法第三百三十條
 (加重強盜罪)
犯強盜罪而有第三百二十一條第一項各款情形之一者，處七年以上有期徒刑。
前項之未遂犯罰之。
中華民國刑法第三百四十六條
 (單純恐嚇罪)
意圖為自己或第三人不法之所有，以恐嚇使人將本人或第三人之物交付者
，處六月以上五年以下有期徒刑，得併科一千元以下罰金。
以前項方法得財產上不法之利益，或使第三人得之者，亦同。
前二項之未遂犯罰之。
